【裁判字號】    99,交抗,1883
【裁判日期】    990930
【裁判案由】    違反道路交通管理處罰條例
【裁判全文】
臺灣高等法院交通事件裁定            99年度交抗字第1883號
抗  告  人
即受處分人  甲○○
上列抗告人因違反道路交通管理處罰條例案件，不服臺灣桃園地
方法院，中華民國99年8 月30日所為之裁定（原審案號：99年度
交聲字第1003號），提起抗告，本院裁定如下：
    主  文
抗告駁回。
    理  由
一、原裁定意旨略以：抗告人即受處分人甲○○於民國99年5 月
    17日中午12時25分許，騎乘QXF─209號輕型機車，行經臺北
    市○○路與西園路二段路口時，確有「未依兩段式左轉」之
    違規行為，經警逕行舉發。原處分機關因而依道路交通管理
    處罰條例第48條第1項第2款規定，裁處抗告人罰鍰新臺幣（
    下同）600 元，並依同條例第63條第1項第1款記違規點數一
    點，其認事用法並無違誤，裁罰亦無不當，本件異議為無理
    由，應予駁回等語。
二、抗告意旨略以：依證人即本件舉發員警張晉嘉庭呈之現場照
    片所示，可知本件西藏路與西園路二段路口處並未設有任何
    禁止左轉之號誌、標示或標線，是抗告人於該路口左轉並無
    違規。且由本件舉發員警張晉嘉於原審法呈照片二張之內容
    以觀，並非案發現場即西藏路與西園路二段交會之十字路口
    ，該照片不得為抗告人不利之證據。再交通號誌、標示或標
    線若因設置不當（如所設之位置太遠、太低、太高，甚或被
    遮蔽），致用路人無法看見，則該交通號誌、標示或標線等
    於未設，應不得以此處罰用路人。綜上，本件應撤銷原裁定
    ，更為妥適之裁決云云。
三、按汽車駕駛人轉彎時，有不依標誌、標線、號誌指示情形者
    ，處600元以上1,800元以下罰鍰，並記違規點數一點，道路
    交通管理處罰條例第48條第1項第2款、第63條第1項第1款分
    別定有明文。又道路交通管理處罰條例所稱之汽車，包括機
    器腳踏車，同條例第3條第8款亦有規定。按人民反法律上之
    義務而應受行政罰之行為，法律無特別規定時，雖不以出於
    故意為必要，仍須以過失為其責任條件。但應受行政罰之行
    為，僅須違反禁止規定或作為義務，而不以發生損害或危險
    為其要件者，推定為有過失，於行為人不能舉證證明自己無
    過失時，即應受處罰（司法院大法官會議釋字第275 號解釋
    文同此意旨）。
四、經查：
（一）證人即本件舉發員警張晉嘉於原審審理時到庭證稱：99年
      5 月17日當天，我負責執行西藏路與西園路二段該路口在
      中午12時20分至50分之巡邏路檢勤務，同日中午12時25分
      時，我看到抗告人騎乘QXF─209輕機車，當時行經西藏路
      欲轉西園路二段，抗告人轉入西園路二段口時，我將其攔
      下，告知他未依兩段式左轉，當時我有告知他路口有兩段
      式左轉的標示，而且現場還有兩個這樣的標示存在，我也
      有告訴他左轉號誌是指示汽車左轉，不是指示機車左轉，
      機車還是要做兩段式左轉；舉發違規現場之路口實施機車
      兩段式左轉已經有很多年了等語明確在卷（見原審卷第24
      頁反面至第25頁）。經核證人張晉嘉前開證詞係就案發當
      時親身經歷舉發抗告人違規之經過所為之陳述，所證內容
      ，不論係本案舉發抗告人違規現場之交通標示裝設狀態、
      異議人違規轉彎之過程等情節證述詳細明確，未見有何瑕
      疵，衡諸證人張晉嘉負責職司道路交通勤務工作，與本件
      抗告人夙無仇恨怨隙，並無故意羅織不實內容以陷抗告人
      不利之動機，況抗告人亦當庭直言其係在現場多段式綠燈
      亮起時逕行左轉進入西園路二段等情，亦與證人證述之情
      節不謀而合，是認證人前揭所證，確屬實情，甚值採信。
（二）其次，上開抗告人遭舉發違規之路口一共裝設有兩個指示
      機車騎士應兩段式左轉之標示，其中一個即高架在上開路
      口紅綠燈之正左方，另一個則逕行裝設在西藏路路邊，此
      等事實除經證人張晉嘉於原法院到庭證述無誤外，並有卷
      附現場照片二張（見原審卷第28頁）可佐，是機車用路人
      行經該路口，自應依循兩段式左轉之指示，本件抗告人行
      經該路段時逕行左轉，此為抗告人所是認，同前所述，顯
      見抗告人確有未依指示為兩段式左轉之違規行為，堪以認
      定。縱依證人張晉嘉當庭所提出之現場照片顯示，可知本
      件西藏路與西園路二段路口並未有裝設任何禁止左轉之號
      誌、標示或標線，然抗告人亦不得以此為由解免責任，實
      屬當然。
（三）再系爭路口已明確設置兩個指示該路段機車騎士應行兩段
      式左轉之標示，有上開現場照片附於原審卷，已詳如前述
      ，依上開現場照片所示，該標示等並無標示不清或其他致
      機車用路人無法知悉或辨識之情狀。抗告人既未提出相關
      證據可認案發當時，上開設置兩個指示該路段機車騎士應
      行兩段式左轉之標示，有何標示不清或其他致機車用路人
      無法知悉或辨識之情狀，揆諸前開說明，抗告人違反兩段
      式左轉之作為義務，即有過失，自難以抗告人空言辯稱系
      爭設置兩個指示該路段機車騎士應行兩段式左轉之標示設
      置不當，致抗告人無法看見云云，而為抗告人有利之認定
      。又抗告人即以系爭卷附現場照片二張為其於案發現場並
      無違規左轉之佐證，堪認系爭照片確為案發現場路口之照
      片無訛，抗告意旨另辯稱：警員提出卷附現場照片二張並
      非案發現場之十字路口，該照片不得為抗告人不利之認定
      云云，亦無可採。
五、綜上所述，本件抗告人確有「未依兩段式左轉」之違規行為
    ，原處分機關依道路交通管理處罰條例第48條第1項第2款規
    定，裁處抗告人罰鍰600 元，並依同條例第63條第1項第1款
    記違規點數一點，於法洵屬有據。原裁定認抗告人確有前揭
    違規行為，因而將抗告人之異議聲明駁回，其認事用法，並
    無違誤。抗告人抗告意旨，仍執前揭辯詞指摘原裁定不當，
    並無理由，應予駁回。
六、據上論斷，應依道路交通案件處理辦法第26條，刑事訴訟法
    第412 條，裁定如主文。
中    華    民    國    99    年    9     月    30    日
                  刑事第十四庭  審判長法  官  陳志洋
                                      法  官  梁耀鑌
                                      法  官  遲中慧
以上正本證明與原本無異。
不得再抗告。
                                      書記官  陳韋杉
中    華    民    國    99    年    10    月    1     日

司法院資訊處製作；財團法人民間司法改革基金會備份。
